臺灣臺北地方法院民事裁定
111年度事聲字第64號
異  議  人  彭秀霞  
相  對  人  林家祺  
上列當事人間返還提存物事件，異議人對於民國111年8月1日本
院司法事務官所為111年度司聲字第803號裁定提出異議，本院裁
定如下：
    主  文
異議駁回。
    理  由
一、按當事人對於司法事務官處理事件所為之終局處分，得於處
    分送達後10日之不變期間內，以書狀向司法事務官提出異議
    。司法事務官認前項異議有理由時，應另為適當之處分；認
    異議為無理由者，應送請法院裁定之。法院認第一項之異議
    為有理由時，應為適當之裁定；認異議為無理由者，應以裁
    定駁回之，民事訴訟法第240條之4第1項本文、第2項、第3
    項分別定有明文。查本院司法事務官於民國111 年8月1日以
    111年度司聲字第803號裁定駁回異議人返還提存物之聲請，
    異議人於同年月3日收受該裁定，並於同年月12日提出異議
    ，司法事務官認其異議為無理由，送請本院為裁定，程序方
    面經核與上開條文規定及意旨相符，先予敘明。
二、本件異議意旨略以：異議人前為擔保免為假執行，依本院11
    0年度訴字第6260號民事判決(下稱系爭判決)，提供新臺幣
    （下同）6萬元為擔保金(下稱系爭擔保金)，並以本院111年
    度存字第426號提存事件提存在案。茲因異議人對系爭判決
    提起上訴，於臺灣高等法院審理（111年度上易字第377號）
    時，與相對人成立調解(下稱系爭調解)，異議人於調解成立
    前依相對人同意將6萬元匯入其任副董事長的台灣法學基金
    會，故相對人已聲明抛棄系爭判決之權利或任何其他因免為
    假執行所受之任何損害，自屬民事訴訟法第106條準用第104
    條第1款「應擔保原因消滅者」，原裁定駁回異議人返還提
    存物之聲請，除侵害異議人之財產權外，無法保護任何權益
    ，爰提出異議，請准返還擔保金等語。
三、按依民事訴訟法第104條規定，須符合下列情形其中之一即
    ：「應供擔保之原因消滅者；供擔保人證明受擔保利益人
    同意返還者；訴訟終結後，供擔保人證明已定二十日以上
    之期間，催告受擔保利益人行使權利而未行使，或法院依供
    擔保人之聲請，通知受擔保利益人於一定期間內行使權利並
    向法院為行使權利之證明而未證明者」，法院始得裁定返還
    擔保金。上開規定依同法第106條規定，於其他依法令供訴
    訟上之擔保者準用之。而所謂「應供擔保之原因消滅者」，
    在免為假執行而供擔保之場合，目的係為擔保債權人因免為
    假執行所受損害，與判決內容是否實現，係屬二事，必待無
    損害發生、假執行之裁判經廢棄、債務人本案勝訴確定或就
    所生之損害已經賠償時，始得謂供擔保原因消滅（最高法院
    101年度台抗字第534號裁定意旨參照）。
四、經查，系爭判決判命異議人應給付相對人6萬元及自110年10
    月23日起至清償日止，按週年利率5%計算之利息，相對人執
    系爭判決聲請假執行（本院111年度司執字第17607號執行事
    件），異議人為免假執行而於111年2月22日以系爭擔保金供
    擔保，以本院111年度存字第426號提存事件提存在案，嗣兩
    造於111年6月13日臺灣高等法院審理時成立系爭調解，調解
    筆錄第2項記載相對人其餘請求拋棄等語，異議人並於同日
    匯款6萬元至財團法人台灣法學基金會之帳號(下稱系爭匯款
    )等情，有提存書、調解筆錄、系爭判決及系爭匯款單附卷
    可參，固堪認定。惟異議人主張供擔保原因消滅而請求返還
    系爭擔保金，依上開說明，本件供擔保原因是否消滅，係以
    相對人是否因異議人供反擔保阻止假執行受有損害，或其損
    害是否已獲賠償等為判斷依據，是縱兩造已成立系爭調解，
    惟系爭調解內容所謂其餘請求拋棄，依其文意應僅係拋棄系
    爭判決之損害賠償請求爭執之其餘民事相關權利，非謂相對
    人就免為假執行可能所生損害請求亦有一併拋棄之意思存在
    ，亦難認系爭調解成立相對人即無因免為假執行而受有損害
    。又異議人雖陳稱已匯款6萬元予相對人等語，然系爭匯款
    並非匯至相對人之帳戶，異議人復未另舉證證明系爭匯款係
    賠償相對人因免為假執行所受損害，相對人無損害或損害已
    經賠償，或相對人已拋棄免為假執行損害賠償請求權等事實
    ，自難認系爭擔保金之供擔保原因已消滅。此外，異議人復
    未證明相對人同意返還系爭擔保金，或訴訟終結後已定20日
    以上之期間催告相對人行使權利而其未行使，是以，異議人
    聲請返還系爭擔保金，核與民事訴訟法第104條第1項規定不
    符，原裁定駁回異議人之聲請，於法並無不合，異議人異議
    意旨指摘原裁定不當，求為廢棄，為無理由，應予駁回。
五、據上論結，本件異議為無理由，爰依民事訴訟法第240條之4
    第3項後段，裁定如主文。
中　　華　　民　　國　　111 　年　　9 　　月　　28　　日
                  民事第五庭    法　官　鄭佾瑩
以上正本係照原本作成。
如不服本裁定應於送達後10日內向本院提出抗告狀，並繳納抗告
費新臺幣1,000元。
中　　華　　民　　國　　111 　年　　9 　　月　　28　　日
                                書記官　李佳儒